臺灣板橋地方法院刑事判決　　　　　　　　　　　　九十一年度易字第二五三一號
　　公　訴　人　臺灣板橋地方法院檢察署檢察官
　　被　　　告　丙○○　男　八.
右列被告因傷害案件，經檢察官提起公訴（九十一年度偵字第一三六九五號），本院
判決如左：
    主  文
丙○○傷害人之身體，處拘役參拾日，如易科罰金，以參佰元折算壹日。
    事  實
一、丙○○之女乙○○與丁○○、戊○○夫婦係位於臺北縣板橋市○○路○段五六五
    巷中山名門住宅大廈十五號及十七號四樓住戶鄰居。丁○○、戊○○夫婦前因規
    勸乙○○勿將雜物擺放樓梯間一事，雙方已互有嫌隙。民國九十一年四月二十三
    日下午六時許，丁○○、戊○○因見上址樓梯間又置放有雨衣等雜物，頓時心生
    不滿，適見丙○○、乙○○與社區主委甲○○等人在前開大廈一樓接待中心泡茶
    聊天，戊○○進入接待中心後，旋將手持之安全帽及擺放該處之椅子砸地，發洩
    情緒，並質問雜物擺放之事，已引致丙○○不滿，隨後丁○○再進入，續與丙○○發生爭執，詎丙○○竟起傷害之故意，接續以手揮打丁○○及戊○○之臉頰，
    致丁○○受有上、下嘴唇瘀腫、唇上皮膚內黏膜裂傷各約０‧八公分之傷害；戊○○受有左頰瘀傷浮腫、左肘瘀傷四‧五乘以一公分之傷害。
二、案經丁○○、戊○○訴由臺北縣政府警察局海山分局報請臺灣板橋地方法院檢察
    署檢察官偵查起訴。
    理  由
一、訊據被告丙○○矢口否認有何傷害犯行，辯稱：沒有打丁○○、戊○○，是丁○○、戊○○進來作勢打伊，伊才用手撥開防衛，又驗傷單上蓋有法律訴訟無效的
    印章云云。惟查：
(一)、右揭被告因與丁○○、戊○○發生爭執後，進而徒手攻擊丁○○、戊○○成傷之
    事實，業經告訴人丁○○於本院訊問時指訴：丙○○的女兒在樓梯間堆置雜物，
    伊已經在住戶大會反應要他們整理環境，九十一年四月二十三日下午六時左右要
    出門吃飯，在板橋市○○路○段五六五巷九號中山名門接待中心看到被告、乙○○、甲○○及被告的孫子在場，就請他們將樓梯間的雨衣收好，結果被告、乙○○等人就大小聲起來，就看到被告走過來要靠近伊太太戊○○，伊怕被告打人，
    把戊○○拉到後面一點，被告就徒手打伊嘴巴及臉頰，伊就放開戊○○，被告就
    趁隙打戊○○左臉部等語綦詳（見本院九十一年十月十六日訊問筆錄）。告訴人
    戊○○於本院訊問時指訴：被告先攻擊伊，伊被先生丁○○拉開，剛開始沒被打
    到，但丁○○被打到，後來伊也被打到，被告接近伊就已經作勢要打，後來就真
    的出手打等語綦詳（見本院九十一年十月十六日訊問筆錄）。
(二)、現場目擊證人甲○○於本院訊問時證稱：衝突時伊在場，告訴人跟被告之前伊都
    不認識也沒有仇怨，伊講的都是實話。九十一年四月二十三日下午六時許，伊和
    被告、乙○○、被告的孫子在中山名門一樓接待中心泡茶。戊○○一進門就把頭
    戴的安全帽脫下並拿銷售中心的椅子砸地，戊○○不是要拿安全帽、椅子打被告
    ，但顯然在發洩情緒。被告就站起來，氣氛就不好。伊說不能打架，此時丁○○
    進來，雙方都還是在爭執。被告就有出手揮到丁○○的嘴巴，戊○○就往前，被
    告揮手碰到，並說你們年輕人教什麼書，告訴人跟被告是住電梯上來左右兩邊的
    鄰居等語（見本院九十一年十月十六日訊問筆錄）。現場目擊證人即被告之女乙○○亦證稱：當時丁○○、戊○○好像就是要打人的樣子，但沒有出手打，不過
    一直靠向伊父親，伊父親是因為看到告訴人好像要打人，所以有出手揮，後來就
    看到丁○○嘴巴流血，戊○○一進來就將安全帽丟在桌上，氣氛就不好了，當時
    被告、丁○○、戊○○都靠的很近，被告沒有出手打人，只是出手揮一下等語（
    見本院九十一年十月十六日訊問筆錄）。雖證人甲○○、乙○○均證稱強調被告
    僅係出手揮，然觀諸證人甲○○於案發當時猶特別要求雙方不能打架，證人乙○○則稱被告出手揮，後來就看到丁○○嘴巴流血等語，足見當時氣氛緊張，被告
    又確有出手揮向丁○○、戊○○，造成丁○○當場嘴部流血之事實。佐以丁○○
    、戊○○因遭被告出手毆打，分受有上、下嘴唇瘀腫、唇上皮膚內黏膜裂傷各約
    ０‧八公分之傷害；左頰瘀傷浮腫、左肘瘀傷四‧五乘以一公分之傷害，亦有西
    園醫院出具之九十一年五月三日診斷證明書各一紙在卷可稽。依戊○○所受傷勢
    分散左頰及左肘，而被告當時出手揮之行為竟可造成戊○○、丁○○二人各受有
    如上傷害，顯見被告絕非僅單純出手輕揮而無傷害故意，證人甲○○、乙○○上
    開證稱強調被告僅係出手揮等語，應屬迴護被告之詞，被告前揭辯稱只有用手撥
    開云云，顯係事後卸責之語，不足採信。被告於右揭時、地確有基於傷害故意，
    出手揮打丁○○、戊○○成傷之事實昭然甚明。
(三)、按正當防衛以遇有現在不法之侵害為前提，如不法侵害尚未發生，即無防衛可言
    ，最高法院二十七年上字第二八七九號判例可資參照。觀諸證人乙○○上開當時
    丁○○、戊○○好像就是要打人的樣子，但沒有出手打，不過一直靠向伊父親，
    伊父親是因為看到告訴人好像要打人，所以有出手揮等證言，及證人甲○○上開
    戊○○一進門就把頭戴的安全帽脫下並拿銷售中心的椅子砸地，戊○○不是要拿
    安全帽、椅子打被告，但顯然在發洩情緒。被告就站起來，氣氛就不好。伊說不
    能打架，此時丁○○進來，雙方都還是在爭執。被告就有出手揮到丁○○的嘴巴
    ，戊○○就往前，被告揮手碰到等證言，足認被告出手攻擊當時，客觀上顯尚未
    遭受何現在不法侵害，且既係被告主動出手攻擊揮打丁○○、戊○○，則被告自
    亦無防衛意思可言，其前揭辯稱自衛云云，並不足採。
(四)、另告訴人丁○○、戊○○所提出之上開診斷證明書，其上蓋有西園醫院大印，並
    明載「本證明書須加蓋本院（所）印章否則無效」，惟並無所謂印有法律訴訟無
    效字樣，有上開診斷證明書附卷可稽，被告前揭辯稱印有「法律訴訟無效」字樣
    ，顯與事實不符。況縱該診斷證明書蓋有該等文句，亦與證明被告上開傷害犯行
    無何必然關係，亦無足資為有利被告之認定。綜上，被告前開所辯，均為事後卸
    責之詞，不足採信，本件事證明確，被告犯行堪以認定。
二、核被告丙○○所為，係犯刑法第二百七十七條第一項之普通傷害罪。又連續犯之
    成立，除主觀上須基於一個概括之犯意外，客觀上須先後數行為，逐次實施而具
    連續性，侵害數個同性質之法益，其每一前行為與次行為，依一般社會健全觀念
    ，在時間差距上，可以分開，在刑法評價上，各具獨立性，每次行為皆可獨立成
    罪，構成同一之罪名，始足當之；如數行為於同時同地或密切接近之時地實施，
    侵害同一之法益，各行為之獨立性極為薄弱，依一般社會健全觀念，在時間差距
    上，難以強行分開，在刑法評價上，以視為數個舉動之接續施行，合為包括之一
    行為予以評價，較為合理，則屬接續犯，而為包括之一罪。最高法院八十六年度
    臺上字第三二九五號著有判例可資參照。被告於事實欄所述時、地出手毆打丁○○、戊○○之行為顯係於密切接近之時地實施，各行為之獨立性薄弱，在刑法評
    價上，以視為數個舉動之接續施行，合為包括之一行為予以評價，較為合理，應
    屬接續犯之一行為傷害丁○○、戊○○二人身體法益之想像競合犯，自應依刑法
    第五十五條規定從一重處斷。公訴人認被告上開多次傷害犯行，時間緊接，所犯
    構成要件相同，顯係基於概括犯意反覆為之，為連續犯云云，容有誤會，附此敘
    明。又被告丙○○係十年三月十三日生，有本院依職權調閱之法務部戶役政連結
    作業系統一紙可稽，其於九十一年四月二十三日為本案傷害犯行時，已八十一歲
    ，為滿八十歲之人，應依刑法第十八條第三項之規定，減輕其刑。爰審酌被告僅
    因細故即出手傷人之犯罪動機、徒手傷人之犯罪手段、犯罪後態度及告訴人所受
    傷勢等一切情狀，量處如主文所示之刑，並諭知易科罰金之折算標準，以資懲儆
    。
據上論斷，應依刑事訴訟法第二百九十九條第一項前段，刑法第二百七十七條第一項
、第十八條第三項、第四十一條第一項，罰金罰鍰提高標準條例第一條前段、第二條
，判決如主文。
本件經檢察官魏正杰到庭執行職務。
中      華      民      國    九十一    年     十一     月     十五     日
                                  臺灣板橋地方法院刑事第四庭
                                      審判長法  官  許仕楓
                                            法  官  戴嘉清
                                            法  官  陳明偉
右正本證明與原本無異。
如不服本判決，應於判決送達後十日內，向本院提出上訴狀。
                                            書記官  呂妍旻
中      華      民      國    九十一    年     十一     月     十五     日
